臺灣高等法院民事判決　九十一年度訴字第一五號
　　　原　　　告　　甲○○
　　　被　　　告　　丙○○
　　　訴訟代理人　　乙○○
右當事人間因刑事附帶民事訴訟請求侵權行為損害賠償事件，經本院刑事庭裁定移送
，本院判決如左︰
　　主　文
被告應連帶給付原告新臺幣貳拾萬元。
原告其餘之訴及假執行之聲請均駁回。
訴訟費用由被告連帶負擔拾分之壹，餘由原告負擔。
　　事　實
甲、原告方面：
壹、聲明：
一、被告應連帶給付原告新台幣（下同）一百萬元。
二、被告應將台灣高等法院九十年度上訴字第一四三四號刑事判決內容刊登於中國時
　　報及聯合報頭版下半版面各一日。
三、第一、二項請求，原告願供擔保請准宣告假執行。
貳、陳述：
一、被告乙○○、丙○○於民國（下同）八十八年四月十五日，由乙○○以偉揚企業
    股份有限公司（下稱偉揚公司）法定代理人名義，丙○○以偉揚公司自訴代理人
　　名義向台灣士林地方法院提起自訴（八十八年度自字第九六號），誣告「被告甲
    ○○（即本件原告）於八十七年十月六日至鈞院民事庭聲請支付命令，且於八十
　　七年十月二十七日下午二時，乘自訴人於南港宏大輪胎行更換輪胎，未於公司（
　　偉揚公司）營業地，擅持偽造之自訴人印章，私接鈞院公文（擅自收受台灣士林
　　地方法院所送達之八十七年度促字第一七九四四號支付命令）得逞，隨又於八十
　　八年二月一日申請強制執行，導致自訴人在完全不知情狀況下財產蒙受損失，此
　　般行為顯觸刑法第二一七條第一項之罪無疑。」等情。經原告訴請士林地方法院
　　檢察署檢察官提起公訴（八十九年度偵字第三九七號），嗣經本院九十年度上訴
　　字第一四三四號刑事判決判處乙○○、丙○○有罪在案。
二、被告乙○○、丙○○明知原告並無渠等指訴之犯罪行為，卻蓄意栽誣提出自訴，
　　渠二人顯係共同故意不法侵害原告之名譽權，同時亦係以背於善良風俗之方法加
　　損害於原告，依據民法第一百八十四條、第一百八十五條、第一百九十五條第一
　　項等規定，被告二人應連帶賠償原告非財產上損害，並應回復原告名譽。
三、原告因被告連續誣告，而長期往返法院，不但工作受到嚴重影響，每每收到傳票
　　，家人即為原告擔心不已，原告心中即令感到無比壓力與沈重，亦須強顏歡笑安
　　撫高齡之母親及妻女。附近鄰居見原告經常收到法院傳票，亦基於好奇詢問原告
　　，使原告不勝其擾，而被告乙○○、丙○○不但誣告原告，並將其誣告內容對外
　　大肆張揚，藉此警告企圖偉揚公司之債權人，若膽敢對偉揚公司或被告乙○○循
    法律途徑求償，其下場即如原告：跑不完的官司！故原告請求被告賠償新台幣一
    百萬元之非財產上損害，及將台灣高等法院九十年度上訴字第一四三四號判決全
    文刊登於中國時報及聯合報各一日以回復原告之名譽。
參、證據：無。
乙、被告方面：
壹、聲明：駁回原告之訴。
貳、陳述：
一、被告乙○○固以偉揚公司法定代理人名義，丙○○以偉揚公司自訴代理人名義向
　　台灣士林地方法院提起自訴（八十八年度自字第九六號），但被告並未誣告原告
　　。
二、被告未收到台灣士林地方法院送達之八十七年度促字第一七九四四號支付命令，
　　該支付命令卷附之送達證書上乙○○之印章，並非被告乙○○所有。
參、證據：無。
丙、本院依職權調閱本院九十年度上訴字第一四三四號乙○○、丙○○等誣告案卷及
　　台灣士林地方法院八十七年度促字第一七九四四號支付命令案卷。
　　理　由
一、原告主張：被告乙○○、丙○○於八十八年四月十五日，由乙○○以偉揚公司法
　　定代理人名義，丙○○以偉揚公司自訴代理人名義向台灣士林地方法院提起自訴
　　（八十八年度自字第九六號），謂「被告甲○○（即本件原告）於八十七年十月
　　六日至鈞院（台灣士林地方法院）民事庭聲請支付命令（八十七年度促字第一七
　　九四四號），且於八十七年十月二十七日下午二時，乘自訴人於南港宏大輪胎行
　　更換輪胎，未於公司（偉揚公司）營業地，擅持偽造之自訴人印章，私接鈞院公
　　文（擅自收受台灣士林地方法院所送達之八十七年度促字第一七九四四號支付命
　　令）得逞，隨又於八十八年二月一日申請強制執行，導致自訴人在完全不知情狀
　　況下財產蒙受損失，此般行為顯觸刑法第二一七條第一項之罪無疑。」等情，為
　　被告所不爭執，並有台灣士林地方法院八十八年度自字第九六號判決附卷可稽（
　　見本院卷第三一、三二頁），原告此部分主張堪認為真正。
二、原告主張被告乙○○、丙○○明知原告並無渠等指訴之犯罪行為，卻蓄意栽誣提
　　出自訴，渠二人顯係共同故意不法侵害原告之名譽權，同時亦係以背於善良風俗
　　之方法加損害於原告。被告則否認誣告原告，辯以被告乙○○並未收到台灣士林
　　地方法院送達之八十七年度促字第一七九四四號支付命令，該支付命令卷附之送
　　達證書上乙○○之印章，確非被告乙○○所有等語。經查：
１、原告甲○○向台灣士林地方法院聲請對偉揚公司依督促程序發支付命令（八十七
　　年度促字第一七九四四號），該法院八十七年十月十九日所為八十七年度促字第
　　一七九四四號支付命令，係於八十七年十月二十七日，經由郵務送達偉揚公司營
　　業所台北縣汐止鎮○○○路三二七號，由偉揚公司法定代理人乙○○收受，有送
　　達證書可按（見上開支付命令卷第二十六頁）。
２、上開支付命令送達證書上蓋用之乙○○印文，與被告乙○○以偉揚公司名義在台
    灣土地銀行開立之七二一０一一號帳戶，所用之負責人印鑑相符，有該帳戶支票
    號碼Ｂ-0000000、八十三年一月八日期、票面金額八萬七千元之支票一紙可稽（
　　見八十九年度偵字第三九七號卷第二０頁）。且證人林月惠於本院刑事庭調查時
　　亦稱，其曾收受被告乙○○所簽發上開帳戶之支票（見本院九十年度上訴字第一
　　四三四號刑事卷第八五、八六頁）。被告乙○○於刑事庭亦不否認該支票上印章
　　為其所有，僅辯稱該印章係由股東朱憲南保管（見上開刑事卷第八六頁），惟被
　　告乙○○未舉證證明該印章係由朱憲南持有，其此一抗辯即不足採。
３、被告乙○○既已收受台灣士林地方法院上述支付命令，此乃親自經歷之事實，殊
　　難諉為不知，竟與被告丙○○共同捏造原告在偉揚公司營業處所，持偽造之乙○
　　○印章收受支付命令之事實，自訴原告涉犯偽造文書罪嫌，被告二人所為，顯係
　　故意以背於善良風俗之方法加損害於原告，並侵害原告之名譽權。
三、按因故意或過失，不法侵害他人之權利者，負損害賠償責任。故意以背於善良風
　　俗之方法，加損害於他人者，亦同。又數人共同不法侵害他人之權利者，連帶負
　　損害賠償責任。又不法侵害他人之身體、健康、名譽、自由、信用、隱私、貞操
　　，或不法侵害其他人格法益而情節重大者，被害人雖非財產上之損害，亦得請求
　　賠償相當之金額。其名譽被侵害者，並得請求回復名譽之適當處分。民法第一百
　　八十四條第一項、第一百八十五條、第一百九十五條第一項分別定有明文。
　　原告之名譽權因被告上述不實自訴受有侵害，原告依侵權行為損害賠償法則，請
　　求被告賠償自屬有據，茲應審酌者，為原告各項請求是否有理由：
１、慰撫金一百萬元部分：
　　查原告係國中畢業，月薪五、六萬元。而被告乙○○為小學畢業，從事採礦生意
　　，每月收入約十餘萬元；被告丙○○為五專畢業，任職貿易公司，月薪約三萬餘
　　元。本院斟酌兩造之身分、資歷，及本件誣告情節，認原告請求一百萬元尚屬過
　　高，應以二十萬元為適當。
２、將本院九十年度上訴字第一四三四號刑事判決內容刊登於中國時報及聯合報頭版
    下半版面各一日部分：
　　原告雖謂被告向法院提起自訴誣告原告情事曾經中國時報刊登，惟未舉證證明，
　　且查被告侵害原告名譽情節，尚難認有將本院上開刑事判決刊登報紙之必要。從
　　而，原告此部分請求不應准許。
四、綜上所述，原告依侵權行為法則，請求被告連帶給付二十萬元部分，為有理由，
　　應予准許，逾此部分之請求為無理由，應予駁回。又本件原告勝訴部分未逾一百
　　五十萬元，於本院判決後即告確定而有執行力，原告聲請假執行核無必要，應予
　　駁回；至原告敗訴部分，其假執行之聲請已失所附麗，應併予駁回。
五、本件事證已明，兩造其餘攻擊防禦方法，經核與本判決之結果不生影響，爰不一
　　一論述。
六、結論：本件原告之訴，為一部有理由，一部無理由，依民事訴訟法第七十九條但
　　書，第八十五條第二項，判決如主文。
中　　　華　　　民　　　國　　九十一　　年　　　六　　　月　　 二十五　 日
　　　　　　　　　　　　　　　　　臺灣高等法院民事第十一庭
                                      審判長法　官　吳　景　源
      　　　                                法　官　陳　金　圍
　　　                                      法　官　滕　允　潔
右正本係照原本作成。
被告部分不得上訴。
原告部分如不服本判決，應於收受送達後二十日內向本院提出上訴書狀，其未表明上
訴理由者，應於提出上訴後二十日內向本院補提理由書狀（均須按他造當事人之人數
附繕本）上訴時應提出委任律師或具有律師資格之人之委任狀；委任有律師資格者，
另應附具律師及格證書及釋明委任人與受任人有民事訴訟法第四百六十六條之一第一
項但書或第二項（詳附註）所定關係之釋明文書影本。
中　　　華　　　民　　　國　　九十一　　年　　　六　　　月　　 二十八　 日
　　　　　　　　　　　　　　　　　　　　　　書記官　邵　淑　津
附註：
民事訴訟法第四百六十六條之一（第一項、第二項）：
對於第二審判決上訴，上訴人應委任律師為訴訟代理人。但上訴人或其法定代理人具
有律師資格者，不在此限。
上訴人之配偶、三親等內之血親、二親等內之姻親，或上訴人為法人、中央或地方機
關時，其所屬專任人員具有律師資格並經法院認為適當者，亦得為第三審訴訟代理人
。
